臺灣彰化地方法院刑事判決             100年度訴字第1133號
公  訴  人  臺灣彰化地方法院檢察署檢察官
被      告  蔡育民
上列被告因違反毒品危害防制條例，經檢察官提起公訴（100年
度毒偵字第1476號），被告於準備程序就被訴事實，為有罪陳述
，本院合議庭裁定由受命法官以簡式審判程序審理，判決如下:
    主  文
蔡育民施用第一級毒品，累犯，處有期徒刑玖月。
    犯罪事實
一、蔡育民前於民國87年間，因施用毒品案，經本院裁定送觀察
    、勒戒後，因認有繼續施用毒品之傾向，復經本院以87年度
    毒聲字第244號刑事裁定令入戒治處所施以強制戒治，嗣經
    強制戒治滿3月後，其成效經評定合格，無繼續戒治必要，
    經本院以87年度毒聲字第1807號刑事裁定停止戒治，所餘戒
    治期間付保護管束，又復於保護管束期間內，因施用第一、
    二級毒品案，再經本院以88年度毒聲字第376號裁定撤銷停
    止戒治，令入戒治處所施以強制戒治，於88年12月13日戒治
    期滿執行完畢釋放，所涉刑責部分，經臺灣高等法院臺中分
    院以87年度上訴字第1617號判決免刑確定（初犯）；又於前
    開強制戒治執行完畢後5年內之91年間，因連續施用第一級
    毒品案，經本院以91年度毒聲字第2845號刑事裁定令入戒治
    處所施以強制戒治，嗣因毒品危害防制條例關於刑事處遇程
    序業已修正，而於93年1月9日釋放，所涉刑責部分，經本院
    以91年度訴字第1445號刑事判決判處有期徒刑9月，上訴後
    ，於92年9月26日，經臺灣高等法院臺中分院以92年度上訴
    字第1222號刑事判決撤銷原判決，改判處有期徒刑9月確定
    （二犯）。其另於95年間，因施用第一、二級毒品案，於95
    年7月24日，經本院以95年度訴字第1046號刑事判決分別判
    處有期徒刑10月、8月，應執行有期徒刑1年4月確定，經送
    監執行，因符合中華民國96年罪犯減刑條例規定，嗣經本院
    以96年度聲減字第336號刑事裁定分別減刑為有期徒刑5 月
    、4月，應執行刑為有期徒刑8月確定，於96年7月16日縮刑
    期滿執行完畢。詎仍不知悔改，復基於施用第一級毒品海洛
    因之犯意，於100年5月15日中午12時許，在其彰化縣埔鹽鄉
    ○○村○○路3巷8號住所處，以將海洛因置入針筒內摻水稀
    釋後注射血管之方式，施用第一級毒品海洛因1次。嗣於100
    年5月16日下午4時45分，經警採集其尿液送驗，結果呈可待
    因、嗎啡陽性反應，而知上情。
二、案經彰化縣警察局溪湖分局報告臺灣彰化地方法院檢察署檢
    察官偵查起訴。
    理  由
一、被告蔡育民於本院準備程序中，就上揭犯罪事實均為有罪之
    陳述，且所犯係死刑、無期徒刑、最輕本刑為3年以上有期
    徒刑以外之罪，經本院合議庭依刑事訴訟法第273條之1第1
    項之規定，裁定由受命法官1人獨任進行簡式審判程序，先
    予敘明。
二、上開犯罪事實，迭據被告蔡育民於本院準備程序及審理時自
    白不諱，且被告之尿液經警採集後送驗，復呈可待因、嗎啡
    陽性反應，有彰化縣警察局溪湖分局委託檢驗尿液代號與真
    實姓名對照表及詮昕科技股份有限公司100年6月3日濫用藥
    物尿液檢驗報告附卷足稽，被告自白與事實相符，得作為不
    利被告認定依據，事證明確，應依法論科。
三、按施用第一、二級毒品為犯罪行為，毒品危害防制條例第10
    條第1項及第2項各定有處罰明文。故施用該毒品者，依前揭
    規定本應科以刑罰，惟基於施用毒品之人，兼有病患屬性，
    乃於刑事政策上對合於一定條件之施用者，依同條例第20條
    、第23條之規定，施以觀察、勒戒及強制戒治之治療，期以
    保安處分替代刑罰，戒斷其身、心癮。嗣因其程序過於繁雜
    ，上揭條例於民國92年7月9日修正公布，自93年1月9日施行
    ，將該條例第20條、第23條之保安處分程序，單純區分為「
    初犯」、「五年內再犯」及「五年後再犯」三種；依其立法
    理由之說明：「初犯」，經觀察、勒戒或強制戒治後，應為
    不起訴處分或不付審理之裁定；經觀察、勒戒或強制戒治執
    行完畢釋放後，「五年內再犯」者，因其再犯率甚高，原實
    施之觀察、勒戒及強制戒治既已無法收其實效，爰依法追訴
    或裁定交付審理。至於經觀察、勒戒或強制戒治執行完畢釋
    放後，「五年後再犯」者，前所實施之觀察、勒戒或強制戒
    治已足以遮斷其施用毒品之毒癮，為期自新及協助其斷除毒
    癮，仍適用「初犯」規定，先經觀察、勒戒或強制戒治之程
    序。從而依修正後之規定，僅限於「初犯」及「五年後再犯
    」二種情形，始應先經觀察、勒戒或強制戒治程序，不能逕
    行起訴，亦即設為施用毒品罪起訴條件之限制。但倘被告於
    五年內已再犯，經依法再為保安處分或追訴處罰者，縱其第
    三次（或第三次以上）施用毒品之時間，在初犯之保安處分
    執行完畢釋放後五年以後，即非屬「五年後再犯」之情形，
    且因前有「五年內再犯」情形，顯見其再犯率甚高，原實施
    之保安處分無法收其實效，毋庸仍予寬典處遇，而應依該條
    例第10條逕予刑罰制裁（最高法院99年台非字第277號判決
    參照，同旨見最高法院99年台上字第5726號、98年台非字第
    240、12號、98年台上字第7296號、97年台非字第540、406
    、342號判決），本件被告於87年間，因施用毒品案，經本
    院裁定送觀察、勒戒後，因認有繼續施用毒品之傾向，復經
    本院以87年度毒聲字第244號刑事裁定令入戒治處所施以強
    制戒治，嗣經強制戒治滿3月後，其成效經評定合格，無繼
    續戒治必要，經本院以87年度毒聲字第1807號刑事裁定停止
    戒治，於87年11月13日停止處分釋放，所餘戒治期間付保護
    管束，又復於保護管束期間內，因施用第一、二級毒品案，
    再經本院以88年度毒聲字第376號裁定撤銷停止戒治，令入
    戒治處所施以強制戒治，於88年12月13日戒治期滿執行完畢
    釋放，所涉刑責部分，經臺灣高等法院臺中分院以87年度上
    訴字第1617號判決免刑確定（初犯）；又於前開強制戒治執
    行完畢後5年內之91年間，因連續施用第一級毒品案，經本
    院以91年度毒聲字第2845號刑事裁定令入戒治處所施以強制
    戒治，嗣因毒品危害防制條例關於刑事處遇程序業已修正，
    而於93年1月9日釋放，所涉刑責部分，經本院以91年度訴字
    第1445號刑事判決判處有期徒刑9月，上訴後，於92年9月26
    日，經臺灣高等法院臺中分院以92年度上訴字第122 2 號刑
    事判決撤銷原判決，改判處有期徒刑9月確定（二犯）之事
    實，有臺灣高等法院被告在監在押全國紀錄表及臺灣高等法
    院被告前案紀錄表足稽，顯見被告並非於初次強制戒治執行
    完畢後5年內均無任何施用毒品之犯行，且其既已於初次強
    制戒治執行完畢釋放後5年內，再犯施用毒品之罪，經追訴
    處罰，其已符合毒品危害防制條例第23條第2項所定之追訴
    要件，揆諸前開毒品危害防制條例條文及說明，被告所為本
    件施用第一級毒品罪行，即無「五年後再犯」規定之適用，
    自毋須再重新施予觀察、勒戒或強制戒制之處遇程序，而應
    直接訴追處罰。
三、核被告蔡育民所為，係犯毒品危害防制條例第10條第1項之
    施用第一級毒品罪。被告為供施用毒品而持有毒品之低度行
    為，應為其施用之高度行為所吸收，不另論罪。被告前於95
    年間，因施用第一、二級毒品案，於95年7月24日，經本院
    以95年度訴字第1046號刑事判決分別判處有期徒刑10月、8
    月，應執行有期徒刑1年4 月確定，經送監執行，因符合中
    華民國96年罪犯減刑條例規定，嗣經本院以96年度聲減字第
    336號刑事裁定分別減刑為有期徒刑5月、4月，應執行刑為
    有期徒刑8月確定，於96年7 月16日縮刑期滿執行完畢之事
    實，有臺灣高等法院被告前案紀錄表足稽，其於有期徒刑執
    行完畢5年內，故意再犯本件有期徒刑以上刑之罪，為累犯
    ，應加重其刑。爰審酌被告曾因施用毒品經送觀察、勒戒及
    強制戒治，仍未知警惕，再犯本案之罪，足見其雖經觀察、
    勒戒及強制戒治之治療程序，仍未徹底戒除惡習遠離毒害，
    顯未能善體國家設置觀察、勒戒及戒治機構，協助毒品施用
    者戒除毒害之良法美意，雖其施用毒品本質上係戕害自身健
    康之行為，尚未嚴重破壞社會秩序或侵害他人權益，暨其犯
    罪之動機、目的、所生危害及犯罪後坦承犯行，犯後態度良
    好，之前所犯施用第一級毒品案各被判處有期徒刑9月，於
    100年4月21日甫經最高法院確定，有臺灣高等法院被告前案
    紀錄表足稽，為免被告誤認犯越多次施用第一級毒品案，可
    越判越輕，故本案刑度不宜低於前次刑度等一切情狀，量處
    如主文所示之刑，以資懲儆。
據上論斷，應依刑事訴訟法第273條之1第1項、第299條第1項前
段，毒品危害防制條例第10條第1項，刑法第11條前段、第47條
第1項，判決如主文。
本案經檢察官陳顗安到庭執行職務。
中    華    民    國   100    年    10    月    31    日
                  刑事第四庭          法  官 陳義忠
以上正本證明與原本無異。
如不服本判決應於收受判決後10日內向本院提出上訴書狀，並應
敘述具體理由；其未敘述上訴理由者，應於上訴期間屆滿後20日
內向本院補提理由書（均須按他造當事人之人數附繕本）「切勿
逕送上級法院」。
中    華    民    國   100    年    10    月    31    日
                                      書記官  吳曉玟
附錄本案論罪科刑法條全文：
毒品危害防制條例第10條
施用第一級毒品者，處6月以上5年以下有期徒刑。
施用第二級毒品者，處3年以下有期徒刑。